高雄高等行政法院裁定
111年度抗字第13號
抗  告  人  空軍軍官學校                               
代  表  人  胡中緯              



相  對  人  劉致誠（原名劉奕霖）

            李紫緁              
上列當事人間強制執行事件，抗告人不服中華民國111年6月27日
臺灣嘉義地方法院111年度行執字第16號行政訴訟裁定，提起抗
告，本院裁定如下︰
　　主  文
原裁定廢棄，發回臺灣嘉義地方法院行政訴訟庭。
    理  由
一、抗告人代表人原為唐洪安，於本件訴訟繫屬中變更為胡中緯
    ，已由其具狀聲明承受訴訟（本院卷第41至43頁），核無不
    合，應予准許。
二、按抗告法院認為抗告有理由者，應廢棄或變更原裁定；非有
    必要，不得命原法院或審判長更為裁定，行政訴訟法第272
    條準用民事訴訟法第492條規定甚明。　　
三、抗告人以其與相對人間簽訂之「空軍軍官學校軍費生退學（
    訓）、開除學籍分期償還在校費用協議書」為執行名義，對
    相對人聲請強制執行，經臺灣嘉義地方法院（下稱原審法院
    ）以111年度行執字第16號行政訴訟裁定（下稱原裁定）駁
    回。抗告人不服，遂提起本件抗告。　　
四、原裁定理由，引用原裁定書所載。
五、抗告意旨略以：
　㈠抗告人最初提出民國104年8月27日分期償還在校費用協議書
    為彩色，且經兩造簽署，抗告人據以於111年5月24日聲請強
    制執行。惟原審法院似認為該104年8月27日協議書為影本，
    而於111年5月26日裁定命聲請人提出「執行名義正本」，若
    前開104年8月27日分期償還在校費用協議書為影本，則抗告
    人實無其他得認定為正本之文件。嗣承辦人向檔案室調卷，
    檔案室提供104年12月3日分期償還在校費用協議書乙份，經
    查驗簽名、印文、浮水印等，應屬正本無訛。抗告人遂於11
    1年5月31日再次聲請強制執行，並補正抽換執行名義為104
    年12月3日分期償還在校費用協議書正本。
  ㈡聲請強制執行應提出執行名義正本，而抗告人業已於111年5
    月31日提出104年12月3日分期償還在校費用協議書正本補正
    執行名義。縱原審法院認為兩份協議書不同，然104年12月3
    日分期償還在校費用協議書確實為執行名義正本，抗告人已
    補正「執行名義正本」，且執行名義正本原得獨立聲請強制
    執行，對於抗告人111年5月31日之聲請狀，原審法院縱有疑
    義，亦應命抗告人說明是否以104年12月3日分期償還在校費
    用協議書，聲請強制執行或補正執行名義，此實非不可補正
    之欠缺。原審法院未命補正或說明逕予駁回，已違反民事訴
    訟法第249條第1項第6款、第121條規定意旨。抗告人為請求
    相對人償還公費，業已繳納執行費用，又面臨時效問題，原
    審法院率然駁回，非但違法，且將導致國庫重大損失，為此
    請求廢棄原裁定等語。
六、本院查：
  ㈠按「行政契約約定自願接受執行時，債務人不為給付時，債
    權人得以該契約為強制執行之執行名義。」「第1項強制執
    行，準用行政訴訟法有關強制執行之規定。」行政程序法第
    148條第1項、第3項分別定有明文。次按「執行程序，除本
    法別有規定外，應視執行機關為法院或行政機關而分別準用
    強制執行法或行政執行法之規定。」為行政訴訟法第306條
    第2項所規定。又按「強制執行，依左列執行名義為之：……
    六、其他依法律之規定，得為強制執行名義者。」「債權人
    聲請強制執行，應依左列規定，提出證明文件：……六、依第
    4條第1項第6款聲請者，應提出得為強制執行名義之證明文
    件。」強制執行法第4條第1項第6款、第6條第1項第6款分別
    亦有明定。是以聲請強制執行者，應依前揭規定提出執行名
    義之證明文件，所謂證明文件，係指足以證明執行名義存在
    之相關證明文件為已足，不以提出正本為限，倘債務人未否
    認證明文件之真正，影本亦無不可。
  ㈡經查，抗告人於111年5月25日行政強制執行聲請狀檢附104年
    8月27日簽訂「空軍軍官學校軍費生退學（訓）、開除學籍
    分期償還在校費用協議書」作為執行名義，聲請強制執行，
    經原審法院於111年5月26日以111年度行執字第16號行政訴
    訟裁定認抗告人所提協議書僅係影本，乃命抗告人提出上開
    協議書正本。嗣抗告人於111年6月1日提出104年12月3日簽
    訂之「空軍軍官學校軍費生退學(訓）、開除學籍分期償還
    在校費用協議書」影本，作為執行名義等情，有上開2份協
    議書、原審法院裁定附原審卷（第15至16、35至36、43至44
    頁）為憑，而原審法院認上開2份日期不同之協議書屬於不
    同之協議書，則抗告人究竟以何份協議書作為執行名義，並
    非無疑，原審未予調查審認，已有可議，況抗告人雖提出協
    議書影本，惟相對人有無否認此協議書之真正，亦未見原審
    予以查明，則原裁定逕以抗告人未補正為聲請時主張之104
    年8月27日協議書正本，難認其已合法補正，其聲請難認為
    合法，而駁回抗告人之聲請，尚有未洽。抗告意旨指摘原裁
    定違誤，求予廢棄，為有理由，爰將原裁定廢棄，由原審法
    院另為適當之處理。
七、結論：抗告有理由。　　
中　　華　　民　　國　　111 　年　　9 　　月　　22　　日
             高雄高等行政法院第三庭
                         審判長法官  林　彥　君
                               法官  廖　建　彥
                               法官  黃　奕　超
以上正本係照原本作成。
不得抗告。
中　　華　　民　　國　　111 　年　　9 　　月　　22　　日

                             書記官　凃　明　鵑